臺灣高等法院刑事判決　　　　　　　　　　　　　九十三年度上易字第一一九六號
　　上　訴　人　臺灣臺北地方法院檢察署檢察官
　　被　　　告　乙○○
　　選任辯護人　張泰昌律師
右上訴人因竊盜案件，不服臺灣臺北地方法院九十二年度易字第一三一一號，中華民
國九十三年六月十八日第一審判決（起訴案號：臺灣臺北地方法院檢察署九十二年度
調偵字第二九四號），提起上訴，本院判決如左：
    主  文
上訴駁回。
    理  由
一、公訴意旨略以：緣丙○○於民國九十年九月七日向告訴人甲○○商借車牌號碼三
    Ｐ—０六二０號自小客車使用，於同月九日九時許，被告乙○○至丙○○位於桃
    園縣之住處，並由被告乙○○駕駛前揭自小客車搭載丙○○至臺北市，詎被告乙○○竟意圖為自己不法之所有，於行經臺北市中山區○○○路二十號旁巷口，乘
    丙○○下車買飲料不注意之際，竊取該自小客車（包含車內音響一臺），得手後
    逃逸，並避不見面，嗣於同年十月十五日二時許，因該車違規停車遭拖吊至臺北
    市○○○路拖吊保管場，同日十八時三十分許，被告乙○○前往領車之際，為警
    當場查獲，因認被告乙○○涉犯刑法第三百二十條第一項竊盜罪嫌云云。
二、按犯罪事實應依證據認定之，無證據不得認定犯罪事實，不能證明被告犯罪者，
    應諭知無罪之判決，刑事訴訟法第一百五十四條第二項、第三百零一條第一項前
    段分別定有明文。次按告訴人之告訴，係以使被告受刑事訴追為目的，是其陳述
    是否與事實相符，仍應調查其他證據以資審認；又刑事訴訟法第一百六十一條第
    一項規定：檢察官就被告犯罪事實，應負舉證責任，並指出證明之方法。因此，
    檢察官對於起訴之犯罪事實，應負提出證據及說服之實質舉證責任。倘其所提出
    之證據，不足為被告有罪之積極證明，或其指出證明之方法，無從說服法院以形
    成被告有罪之心證，基於無罪推定之原則，自應為被告無罪判決之諭知，最高法
    院五十二年度臺上字第一三００號判例、九十二年度臺上字第一二八號判決參照
    。
三、公訴人認被告涉犯竊盜罪嫌，無非係以告訴人甲○○之指訴及證人丙○○之證述
    ，為其論據。訊據被告否認有公訴人所指犯行，辯稱：當天丙○○與我從桃園開
    車到臺北借錢，開到建國南路時，丙○○下車買本票，我去找停車位時，金融公
    司的人打電話給我，要我到新店，我到了新店，金融公司的人以為我有車，不還
    錢，準備要扣車，我說不行，和金融公司的人把車開到建國南路，我下車買飲料
    ，丙○○也在車旁，結果我買飲料出來車子被金融公司的人開走了等語。
四、公訴人所指被告犯罪事實，雖據證人丙○○於警訊、偵查中證稱：我於九月七日
    向甲○○借三Ｐ—０六二０號自小客車載酒，所以失竊時車子是我在使用。九十
    一年九月九日九時許，被告至我公司（桃園縣大溪鎮○○街一四號）找我，當時
    我正好欲駕駛該自小客車送貨，被告很喜歡開車，並向我說車子好新能否借他開
    ，我答應他後便坐在乘客座（右前方），車子行經臺北市圖書館巷口時，他向我
    表示說他口渴叫我下車買飲料，當我買完飲料後他已將車偷開走了‧‧我車子沒
    有借他等語（同偵卷第十一、十二頁），且有告訴人甲○○之指訴（同偵卷第五
    頁、第十三頁）及贓物認領保管收據、照片四幀為憑（同偵卷第十九頁），公訴
    人所指固非全然無據。然查：
  (一)告訴人甲○○於警訊中陳稱：我於九月初將三Ｐ—０六二０號自小客車借給丙○○，於當日丙○○即告知我該車被他的友人乙○○趁他不注意時偷走等語（九十
    二年度偵字第五一三號偵卷第十三頁），偵查中陳稱：九十一年九月七日我將三
    Ｐ—０六二０號自小客車借給丙○○，據丙○○說，九十一年九月九日中午十二
    時三十分許，丙○○駕該車載乙○○行經臺北市○○○路○段，乙○○說口渴，
    叫丙○○下車買飲料，丙○○買飲料由便利商店出來，發現乙○○及三Ｐ—０六
    二０號車皆不見了等語（同偵卷第五頁）。然告訴人甲○○證述之失竊情節皆係
    根據丙○○之陳述而來，告訴人並非親自聞見或經歷其所陳述之事實，其指訴被
    告竊車等節已屬傳聞而不可採。
  (二)證人丙○○於警訊、偵查中固皆指證被告趁其下車買飲料之際竊取右開自小客車
    ，然而，丙○○曾以被告乙○○於九十一年七月十六日在臺北地區向其借用車號
    ＬＳ—二九六七號箱型車並未返還為由，向被告提出侵占告訴，經臺灣桃園地方
    法院檢察署檢察官於九十二年九月五日以九十一年度偵字第一七七九五號為不起
    訴處分，被告乙○○於該案辯稱：係駕駛車號ＬＳ—二九六七號車載丙○○到花
    蓮車站，後來將車開回花蓮的公司等語，此有不起訴處分書、九十一年九月十八
    日聯合報廣告剪報影本、新領牌照登記書、汽車買賣契約書等在卷為憑（同偵卷
    第十五至十七頁、原審卷六七頁）。於丙○○告訴被告侵占一案中，丙○○所有
    之ＬＳ—二九六七號箱型車，依被告所言係經丙○○之債權人將車開走，與本件
    被告所辯之情形相同，且丙○○於被告開走上開小客車後，並未向警方報案，係
    由車主甲○○於九十一年九月十七日始向檢察官提出告訴，其處理竊盜事件亦與
    一般情形迴異。參以本案發生之時，被告另一部ＬＳ—二九六七號箱型車尚未歸
    還丙○○，然丙○○竟同意被告駕駛該車，一同自桃園至台北，究其目的，被告
    稱係到台北借款，丙○○則稱是送貨，惟自上開小客車遭人開走後，證人丙○○
    於歷次警訊及檢察官偵查中，始終未曾提到其所欲送之貨物下落及如何解決？亦
    啟人疑竇。綜上所述，丙○○所言是被告利用其購買飲料時，竊取該車等語，不
    能逕信。
  (三)互核證人丙○○證稱：事情發生後我坐在原地等到下午三時才離開，同時我撥打
    被告行動電話，被告不是不接聽就是藉故推託等語（同偵卷第十一頁），及被告
    辯稱：我從建國南路離開時大約上午十一點多，（從新店）要回建國南路時有跟
    丙○○說，可能是在下午二點回到市立圖書館，其間有電話聯絡，我叫丙○○等
    我我馬上回來等語（本院審判筆錄第六、七頁），可知被告與丙○○於當日上午
    十一時許被告駕駛該車離開建國南路起，應有以電話相互聯繫。則證人丙○○所
    述：被告不是不接電話就是藉故推託等情，倘或屬實，證人丙○○即無必要自當
    日上午十一時許留在該處等候至下午三時以後才離開。是其證稱：被告當日上午
    趁其不備竊取該車離去，即未曾返回臺北市○○○路等情，即難輕信，被告辯稱
    ：當日係因接獲金融公司之電話到新店，且於同日下午二時許駕車與金融公司人
    員同返臺北市○○○路該處等情，應非全屬虛構。
  (四)證人丙○○證述之被告竊車情節已有上開瑕疵而非可信。況車號三Ｐ—０六二０
    號自小客車係證人丙○○向告訴人甲○○商借，此經證人丙○○及告訴人甲○○
    分別陳述如前，則倘該車遭竊，告訴人甲○○勢必向證人丙○○求償，是證人丙○○對於該自小客車之遺失，存有法律上利害關係，其不利於被告之證言，實難
    遽採為不利被告之認定。
  (五)又告訴人甲○○及證人丙○○於經原審及本院多次傳喚，均傳喚無著，附此敘明
    。
五、綜上，本件告訴人甲○○並非親自聞見被告竊車情節，證人丙○○之證言又非無
    瑕疵可指，均不得逕採為不利被告之認定。此外，公訴人並未提出其他證據，本
    院亦查無其他積極事證足認被告有公訴人所指竊盜犯行，不能證明被告犯罪。原
    審依首開刑事訴訟法第三百零一條第一項前段之規定，應諭知被告無罪之判決。
    原審本此見解，判決被告無罪，並非無據，檢察官上訴以被告無法交待地下錢莊
    開走小客車之人為據，指摘原判決不當，惟查，被告無法舉出取走小客車之地下
    錢莊行為人固係事實，然被告並無自證無罪之義務，茲檢察官用以證明被告犯罪
    之證據既有瑕疵，即檢察官所憑之積極證據確有瑕疵，雖被告就其抗辯之內容無
    法舉證證明，但被告之抗辯縱無法成立，要證明被告犯罪仍應憑積極之事證始可
    ，此迭經最高法院著有判例可查，故檢察官之上訴僅以被告無從舉證證明其所言
    為憑，提起上訴尚無理由，應駁回其上訴。
據上論斷，應依刑事訴訟法第三百六十八條，判決如主文。
本案經檢察官周誠南到庭執行職務。
中　　　華　　　民　　　國　　九十三　　年　　 十一 　　月　　 十七 　　日
                              臺灣高等法院刑事第二十二庭
                                  審判長法  官  蔡  秀  雄
                                        法  官  蘇　素　娥
                                        法  官  周　占  春
右正本證明與原本無異。
不得上訴。
                                        書記官  葉　金　發
中　　　華　　　民　　　國　　九十三　　年　　 十一 　　月　　 十八 　　日
